臺灣桃園地方法院民事簡易判決　　　　110年度桃簡字第289號
原　　　告　張紹師　
被　　　告　張秀鳳　
上列當事人間請求給付會款事件，本院於民國110 年9 月22日言
詞辯論終結，判決如下：
    主    文
原告之訴駁回。
訴訟費用由原告負擔。
    事實及理由
壹、程序部分：
    按簡易訴訟之訴狀送達後，原告不得將原訴變更或追加他訴
    ，但擴張或減縮應受判決事項之聲明者，不在此限，民事訴
    訟法第436 條第2 項適用第255 條第1 項但書第3 款定有明
    文。經查，原告起訴請求：「被告應給付原告新臺幣（下同
    ）525,000 元，及自民國92年7 月11日起至清償日止，按週
    年利率5 ％計算之利息。」（見本院促字卷第2 頁），嗣於
    110 年7 月15日言詞辯論期日將訴之聲明變更為：「被告應
    給付原告145,000 元，及自支付命令狀繕本送達翌日起至清
    償日止，按週年利率5 ％計算之利息。」（見本院桃簡字卷
    第22頁），核其所為係減縮應受判決事項之聲明，應予准許
    。
貳、實體部分：
一、原告主張：被告於民國90年11月間招募互助會，並擔任會首
    ，該會連會首共20會，原告亦有參加一會，而每會新臺幣（
    下同）20,000元，採內標制，底標係1,500 元，會期自90年
    11月10日起至92年7 月10日止，於每月10日晚上開標，然至
    92年7 月份合會結束，原告向被告討要會款時，被告方稱合
    會於期中已結束，惟被告尚有145,000 元之合會款項未支付
    與原告，爰依合會契約之法律關係提起本件訴訟等語，並聲
    明：被告應給付原告145,000 元，及自支付命令狀繕本送達
    翌日起至清償日止，按週年利率5 ％計算之利息。
二、被告則以：我沒有招募互助會，我也不是會首，原告係參與
    訴外人即被告前夫金浩榮所起之會，原告還有對我提起刑事
    告訴，但業經臺灣桃園地方檢察署檢察官為不起訴處分，這
    個合會確實跟我無關等語，資為抗辯，並聲明：原告之訴駁
    回。
三、本院之判斷：
  ㈠按當事人主張有利於己之事實者，就其事實有舉證之責任。
    但法律別有規定，或依其情形顯失公平者，不在此限，民事
    訴訟法第277 條定有明文。又民事訴訟如係由原告主張權利
    者，應先由原告負舉證之責，若原告先不能舉證，以證實自
    己主張之事實為真實，則被告就其抗辯事實即令不能舉證，
    或其所舉證據尚有疵累，亦應駁回原告之請求。
  ㈡原告雖陳稱：被告的名字有在會單上等語（見本院桃簡字卷
    第30頁）。惟查，原告於本院詢問時曾供認：當初我要跟訴
    外人金浩榮起會時，我有向金浩榮表示我不認識金浩榮，我
    只認識被告，但會單上面沒有被告的名字，所以金浩榮才會
    把被告的名字打在會單上等語（見本院桃簡字卷第22頁背面
    ）；而被告亦辯稱：我在刑事案件中才第一次看到會單，而
    且我也不知道我的名字有出現在會單上等語（見本院桃簡字
    卷第23頁），復參以卷附之會單上雖有被告之名字，然該會
    單係電腦繕打，並無被告之簽名乙情，亦有該會單（見本院
    促字卷第6 頁）在卷可參，則被告是否為上開合會之會首，
    誠屬有疑。
  ㈢而證人黃朝熙於警詢時證稱：互助會當初是金浩榮招募的，
    我也是跟金浩榮接洽，互助會與被告無關，至於會單上是不
    是有被告名字我忘記了等語（見偵字第5426號卷第29頁）；
    證人郭美香於警詢時亦證述：我跟金浩榮是朋友關係，互助
    會是金浩榮找我參加的，會首是金浩榮，我也都是跟金浩榮
    接洽，會款也是交給金浩榮等語（見偵字第5426號卷第31頁
    ）；證人鄭秋萍於警詢中亦證稱：我跟金浩榮之前是同事，
    互助會是金浩榮找我參加的，聽說是因為金浩榮要投資所以
    才招募，而會首是金浩榮，我都是現金交給金浩榮，金浩榮
    也有給我會單，我記得當初會單上會首只有金浩榮，沒有被
    告等語（見偵字第5426號卷第33至34頁），證人黃朝熙、郭
    美香、鄭秋萍之證述內容大致相符，則被告是否為前開合會
    之會首，更顯有疑。
  ㈣再參以原告雖供稱：被告身為會首，為了清償上開合會之會
    款，而曾匯款230,000 元予原告，並給付現金5,000 元等語
    （見本院桃簡字卷第23頁）。惟查，匯款230,000 元部分為
    被告所否認，原告亦未提供相關匯款憑證或金融帳戶交易明
    細紀錄供本院審酌；另關於現金5,000 元部分，被告則辯稱
    ：因迫於父母等家庭親屬間等壓力，而給付現金5,000 元與
    原告等語（見本院桃簡字卷第23、30頁），本院審酌原告與
    被告係叔姪關係，且給付之金額非多，是被告上開所辯，洵
    非無據。此外，原告復未能舉其他事證以明被告為上開合會
    之會首，是原告請求被告負合會契約之責，即難認有據。
四、從而，原告依合會契約之法律關係，請求被告給付145,000
    元，及自110 年1 月1 日起至清償日止，按週年利率5 ％計
    算之利息，為無理由，應予駁回。
五、訴訟費用負擔之依據：民事訴訟法第78條。
中    華    民    國   110    年    10    月    15    日
                  桃園簡易庭  法  官  顏嘉漢
以上為正本係照原本作成。
如不服本判決，應於送達後20日內，向本院提出上訴狀並表明上
訴理由，如於本判決宣示後送達前提起上訴者，應於判決送達後
20日內補提上訴理由書（須附繕本）。
如委任律師提起上訴者，應一併繳納上訴審裁判費。
中    華    民    國   110    年    10    月    15    日
                              書記官  楊上毅